【裁判字號】    98,上訴,225
【裁判日期】    980303
【裁判案由】    違反毒品危害防制條例
【裁判全文】
臺灣高等法院臺中分院刑事判決         98年度上訴字第225號
上  訴  人
即  被  告  甲○○
上列上訴人因違反毒品危害防制條例案件，不服臺灣彰化地方法
院97年度訴字第1884號中華民國97年12月10日第一審判決（起訴
案號：臺灣彰化地方法院檢察署97年度毒偵字第2224、2291號）
，提起上訴，本院判決如下：
    主  文
上訴駁回。
    事  實
一、甲○○前於民國（下同）90年間因施用毒品案件，經台灣彰
    化地方法院以90年度毒聲字第2438號裁定令入戒治處所施以
    強制戒治，於91年12月5日戒治期滿執行完畢釋放。另因竊
    盜案件，經臺灣嘉義地方法院以90年度易字第548號判決處
    有期徒刑9月確定；又因施用毒品案件，經台灣彰化地方法
    院以90年度訴字第874號判決處有期徒刑8月、5月確定，嗣
    經本院以90年度上訴字第1846號駁回上訴確定；再因施用毒
    品案件，經台灣彰化地方法院以91年度訴字第659號判決處
    有期徒刑10月、6月確定，上開3案經送監執行後，於93年11
    月12日假釋出監。又於假釋期間因施用毒品案件、竊盜案件
    ，分別經台灣彰化地方法院以94年度訴字第1640號、94年度
    易字第1106號判決處有期徒刑1年2月、7月確定，上開假釋
    旋遭撤銷，應執行殘刑8月1日，與上開2案送監接續執行，
    並經減刑，甫於96年7月16日執行完畢。詎甲○○仍不知警
    惕，復先後為下列行為：(1)、於97年2月27日上午7時30分許
    ，基於施用第一級毒品海洛因之犯意，在其彰化縣芳苑鄉○
    ○路某處，將海洛因摻水混合後，以注射針筒注射體內之方
    式，施用海洛因1次。(2)、另基於施用第一級毒品海洛因之
    犯意，於97年4月21日上午某時，在彰化縣芳苑鄉新興巷37
    號住處內，將海洛因摻水混合後，以注射針筒注射體內之方
    式，施用海洛因1次。甲○○嗣於本院審理時供出其毒品來
    源分別為黃中進、陳秋源（均另案審理中）等人，經臺灣彰
    化地方法院檢察署檢察官循線偵查後，因而破獲黃中進、陳
    秋源此部分販賣第一級毒品犯行。
二、案經彰化縣警察局芳苑分局及鹿港分局報告臺灣彰化地方法
    院檢察署檢察官偵查起訴。
    理  由
一、上訴人即被告甲○○未於本院審判期日到庭，惟查，上揭施
    用海洛因毒品之事實，業據被告於警詢、檢察事務官詢問及
    原審均坦承不諱，且被告於97年2月28日、同年4月22日為警
    所採集之尿液，經檢驗均呈嗎啡陽性反應，有彰化縣警察局
    芳苑分局委託檢驗尿液代號與真實姓名對照認證表、彰化縣
    警察局鹿港分局委託檢驗尿液代號與真實姓名對照表各1紙
    、詮昕科技股份有限公司濫用藥物尿液檢驗報告2份在卷可
    證，足認被告上開自白與事實相符。綜上，本件事證明確，
    被告犯行洵堪認定，應依法論科。按毒品危害防制條例就施
    用毒品者，僅限於「初犯」及「5年後再犯」二種情形，始
    應先經觀察、勒戒或強制戒治程序。倘被告於5年內已再犯
    ，經依法追訴處罰，縱其第3次（或第3次以上）再度施用毒
    品之時間，在初犯經觀察、勒戒或強制戒治執行完畢釋放5
    年以後，已不合於「5年後再犯」之規定，且因已於「5年內
    再犯」，顯見其再犯率甚高，原實施觀察、勒戒或強制戒治
    ，已無法收其實效，即應依毒品危害防制條例第10條處罰（
    參照最高法院95年度第7次刑事庭會議、97年度第5次刑事庭
    會議決議意旨）。本件被告有事實欄載施用毒品案件前科，
    有臺灣高等法院被告前案紀錄表、臺灣高等法院在監在押全
    國紀錄表在卷可憑，是被告曾於強制戒治執行完畢釋放後，
    5年內再犯毒品危害防制條例第10條之罪，並經法院判處罪
    刑確定，復為本件施用第一級毒品之犯行經警查獲，依上開
    說明，自與前揭條例第20條第3項之規定僅得適用於「5年後
    再犯」之情形不符，本件公訴人逕行起訴，並無不合。
二、按海洛因為毒品危害防制條例第2條第2項第1款所規定之第
    一級毒品，被告先後2次施用海洛因之行為，核均係犯毒品
    危害防制條例第10條第1項施用第一級毒品罪。被告先後2次
    為供施用而持有該毒品之低度行為，應各為施用之高度行為
    所吸收，均不另論罪。被告所犯上開2罪，犯意各別，行為
    互殊，應分論併罰。被告有事實欄所載科處有期徒刑及執行
    完畢紀錄，有臺灣高等法院被告前案紀錄表可稽，被告於有
    期徒刑執行完畢後5年內又故意再犯本案2罪，均為累犯，應
    依刑法第47條第1項規定，各加重其刑。又再按犯毒品危害
    防制條例第10條第1項之罪，供出毒品來源，因而破獲者，
    得減輕其刑，毒品危害防制條例第17條定有明文。本件被告
    經查獲後，於原審主動供出其毒品來源為黃中進及陳秋源，
    嗣經檢察官循線偵查起訴，而破獲黃中進、陳秋源此部分販
    賣第一級毒品犯行等情，有原審97年7月16日準備程序筆錄
    、臺灣彰化地方法院檢察署檢察官97年度偵字第7529號追加
    起訴書、97年度偵字第9597、9598號起訴書各1份在卷可稽
    ，並經原審調取本院97年度訴字第1756、2463、3191號卷核
    閱無誤，足認黃中進、陳秋源此部分販賣第一級毒品犯行確
    係因被告供出毒品來源而破獲，自屬符合毒品危害防制條例
    第17條減刑事由無訛。被告犯上開施用第一級毒品2罪，均
    供出毒品來源，因而破獲之情，已如前述，爰依毒品危害防
    制條例第17條規定，就被告上開2罪各減輕其刑，並均依法
    先加後減之。
三、原審依據上述理由，適用毒品危害防制條例第10條第1項、
    第17條，刑法第11條、第47條第1項、第51條第5款，並審酌
    被告曾因施用毒品經送觀察、勒戒及強制戒治，仍未知警惕
    ，再犯本案2罪，足見其雖經觀察、勒戒及強制戒治等治療
    程序，仍未徹底戒除惡習遠離毒害，顯未能善體國家設置觀
    察、勒戒及戒治機構，協助毒品施用者戒除毒害之良法美意
    ，惟念及施用毒品本質上係戕害自身健康之行為，尚未嚴重
    破壞社會秩序或侵害他人權益，且被告犯後坦承犯行，供出
    毒品來源，協助破獲上游毒販，態度實屬良好，暨其犯罪之
    動機、目的、所生危害等一切情狀，分別量處被告2罪各有
    期徒刑6月之刑，並定其應執行刑為有期徒刑10月。核其認
    事用法俱無不當，量刑亦稱
    允洽，被告猶具狀陳詞：其毒品危害防制條例第17條減刑之
    規定云云，指摘原判決量刑過重而提起上訴，惟原判決科刑
    已審酌上情而予減輕其刑，被告上訴非有理由，應駁回其上
    訴。
四、被告經合法傳喚，無正當理由不到庭，爰不待其陳述逕行判
    決。
據上論斷，應依刑事訴訟法第371條、第368條，判決如主文。
本案經檢察官乙○○到庭執行職務。
中    華    民    國    98    年    3     月    3     日
            刑事第七庭   審判長法  官 林  榮  龍
                               法  官 張  惠  立
                               法  官 江  錫  麟
以上正本證明與原本無異。
如不服本判決應於收受送達後十日內向本院提出上訴書狀，其未
敘述上訴理由者，並得於提起上訴後十日內向本院補提理由書（
均須按他造當事人之人數附繕本）「切勿逕送上級法院」。
                               書記官 鄧  智  惠
中    華    民    國    98    年    3     月    3     日
附錄論罪科刑法條：
毒品危害防制條例第10條第1項：
  施用第一級毒品者，處6月以上5年以下有期徒刑。


司法院資訊處製作；財團法人民間司法改革基金會備份。
